最　高　行　政　法　院　判　決
                                     100年度判字第1433號
再 審原 告  阮明昆
訴訟代理人　陳信村　律師
再 審被 告　財政部臺灣省南區國稅局
代　表　人　許春安
上列當事人間綜合所得稅事件，再審原告對於中華民國97年3月1
3日高雄高等行政法院96年度訴字第476號判決及中華民國99年2
月26日本院99年度判字第195號判決，提起再審之訴，本院判決
如下：
　　主  文
再審之訴駁回。
再審訴訟費用由再審原告負擔。
　　理  由
一、緣再審原告係福民內科診所（下稱福民診所）負責人，民國
    91年度綜合所得稅結算申報，原列報該診所收入總額新臺幣
    （下同）109,501,275元，費用總額93,368,014元，執行業
    務所得總額16,133,261元；經再審被告初查核定福民診所收
    入總額109,646,275元，費用總額81,140,467元，執行業務
    所得總額28,505,808元，併課其當年度綜合所得稅。再審原
    告不服，申請復查結果，獲追減執行業務所得2,952,835元
    。再審原告就藥品材料費、修繕費、交際費、職工福利、燃
    料費、雜項購置及其他費用或損失等項目遭否准認列部分仍
    不服，循序提起行政訴訟，經高雄高等行政法院以96年度訴
    字第476號判決（下稱原審判決）駁回後，復經本院以99年
    度判字第195號判決（下稱原確定判決）駁回。再審原告以
    原審判決、原確定判決有行政訴訟法第273條第1項第1款、
    第2款事由，提起本件再審之訴。
二、再審原告起訴主張略以：(一)藥品材料費部分：原審判決對於
    再審原告主張符合行政院衛生署85年6月18日衛署健保字第8
    5032161號公告（下稱衛生署85年6月18日公告）規定，隻字
    不提，且原審判決及原確定判決未說明不採該公告之理由，
    違反行政程序法第9條「行政機關就該管行政程序，應於當
    事人有利及不利之情形，一律注意。」之規定及本院61年判
    字第70號判例：「認定事實，須憑證據，不得出於臆測，此
    項證據法則，自為行政訴訟所適用。」，其適用法規顯有錯
    誤。(二)修繕費、燃料費及車輛通行費部分：福民診所係依財
    政部75年4月22日台財稅第7523491號函釋意旨，與職員訂立
    有「職員自備車輛補貼辦法」，補貼員工車輛修繕、保養費
    支出及汽車燃料費、通行費及停車費。原審判決卻以該診所
    尚無須外務員以自有車輛訪問客戶、推銷產品為由，不予列
    報執行業務費用，適用法規顯有錯誤。(三)交際費部分：原審
    判決、原確定判決對於再審原告所提出之各項收據、發票等
    有利於再審原告之合法憑證，並未查明是否屬實，亦未明
    何以不採之理由，逕予否准認列，屬適用法規顯有錯誤、判
    決不備理由。(四)什項購置部分：原審判決未說明否准購置中
    古機車認列之理由，而原確定判決對於購置中古機車則隻字
    未提，為判決理由與主文顯有矛盾；又其他冷氣設備等是否
    有添購之必要？及購置之攝影器材、辦公傢具是否放置福民
    診所使用？原審判決及原確定判決未有任何事證，即否准認
    列，有違本院61年判字第70號判例，適用法規顯有錯誤。(五)
    本件若再審原告未於再審被告通知補正藥品材料費等資料時
    ，再審被告得依本院61年判字第198號判例「納稅義務人於
    稽徵機關進行調查或復查時，未提示該項帳簿文據，或雖提
    示而有不完全者，稽徵機關應依所得稅法第83條第2項規定
    時間，命其提示或補正，如經過規定時間，而納稅義務人仍
    不遵照提示或補正者，稽徵機關始得依同條第1項後段規定
    ，依查得之資料或同業利潤標準，核定其所得額。」，按財
    政部92年1月29日臺財稅字第0920450087號函（下稱財政部
    92年1月29日函）頒「91年度執行業務者費用標準」核定再
    審原告91年度執行業務所得總額，然原審判決及原確定判決
    稱本件無該標準之適用，顯有適用前揭判例及函釋之違誤，
    為適用法規顯有錯誤等語。
三、本院查：
(一)按行政訴訟法第273條第1項第1款所謂適用法規顯有錯誤，
    係指依確定的事實適用法規錯誤而言，且必須是原判決所適
    用之法規與該案應適用之現行法規相違背，或與司法院解釋
    、本院判例有所牴觸者，始足當之，並不包括認定事實的瑕
    疵、法律上見解之歧異、判決不備理由或理由矛盾等問題。
    故事實之認定或法律上見解之歧異，再審原告對之縱有爭執
    ，要難謂為適用法規顯有錯誤，而據為再審之理由。再者，
    同條項第2款所謂判決理由與主文顯有矛盾，係指判決依據
    當事人主張之事實，認定其請求或對造抗辯為有理由或無理
    由，而於主文為相反之諭示，且其矛盾為顯然者而言。若確
    定判決於理由項下，認定再審原告之訴、上訴，為無理由，
    而於主文諭示駁回再審原告之訴、上訴，即無判決理由與主
    文顯有矛盾之情形，自亦不得據為再審之理由。
(二)查原審判決就再審原告主張之藥品材料費部分，業已說明「
    非屬執行業務之直接必要費用，不得列為執行業務費用」為
    執行業務所得查核辦法（下稱查核辦法）第14條規定。再審
    原告列報此部分費用，所提示之憑證，部分係財團法人中華
    民國血液基金會臺南捐血中心開立之工本材料費收據，部分
    係成大醫院開立之門診收據。就前者而言，其款項皆為病人
    自付，縱購買之血液確係用於病患身上，惟該款項實際上均
    非由再審原告所提出；至於後者，顯係個人前往成大醫院就
    診之門診收據，核與再審原告所稱緊急採購藥品有異。並說
    明再審原告主張何以不可採之理由甚詳，故認再審原告所訴
    洵不足採，再審被告否准認列，並無不合等情。而原確定判
    決就此部分，業已說明該部分支出者均係病患個人，無法認
    定為再審原告業務之支出等語，經核上揭判決，係以再審原
    告所提示之憑證，予以認定是否屬執行業務之直接必要費用
    ，核與證據法則、論理法則及經驗法則等均屬無違，亦無與
    該案應適用之現行法規相違背，或與解釋、判例有所牴觸，
    並無所謂原判決有適用法規顯有錯誤情形。至再審原告所執
    衛生署85年6月18日公告核與原審判決、原確定判決認定結
    果及理由無涉，縱於判決理由內未提及，並未構成適用法規
    顯有錯誤之情形。再審原告主張原審判決、原確定判決違反
    行政程序法第9條、本院61年判字第70號判例云云，有適用
    法規顯有錯誤情形，顯無理由。
(三)次查再審原告所執關於修繕費、燃料費及車輛通行費、交際
    費、什項購置其他冷氣設備等、攝影器材、辦公傢具等部分
    ，認原審判決、原確定判決有適用法規顯有錯誤情形云云，
    然經核上揭部分，原審判決及原確定判決所適用之法規與該
    案應適用之現行法規並無違背，亦與解釋、判例不相牴觸。
    再審原告起訴意旨所執各詞，無非重執其對於原審判決及原
    確定判決不服之理由，或就原審及本院取捨證據、認定事實
    之職權行使，指摘其為不當，或於前訴訟程序業已主張，迭
    經原審判決及原確定判決指駁綦詳，並已詳述其取捨證據、
    認定事實之得心證理由，再予指摘。揆諸前開說明，尚難謂
    原審判決、原確定判決有適用法規顯有錯誤之情形，是其此
    部分再審理由，顯無所據。
(四)再查原審判決及原確定判決對於否准中古機車認列之主文與
    理由均為再審原告此部分請求不可採，並無再審原告所指矛
    盾之處，亦無行政訴訟法第273條第1項第2款所謂判決理由
    與主文顯有矛盾之情事，再審原告此項主張，顯難謂有理由
    。
(五)又查原審判決業已說明「執行業務者於規定期限內辦理結算
    申報並能提供證明所得額之帳簿、文據調查者，其執行業務
    所得，應依帳載核實認定。」為查核辦法第8條前段所明定
    。查本件再審被告係依福民診所帳載資料核定再審原告之執
    行業務所得額，而非依執行業務者費用標準核定再審原告之
    所得額，自無財政部92年1月29日函釋「91年度執行業務者
    費用標準」適用之餘地等語；原確定判決亦已明本院61年
    判字第198號判例意旨係針對未提示帳簿文據或提示不完全
    之補正問題所表示之法律見解，惟本件並無未提示帳簿文據
    或提示不完全之情事，而係提示之書證不足以證明各該費用
    為業務上支出或與業務有直接且必要之關聯性。而認再審原
    告主張原審判決違背上開諸判例等語，均無足採等情，均已
    詳為說明再審原告上揭主張不足採之理由，經核並無所謂原
    判決有何適用法規顯有錯誤之情形。再審原告對於業經上揭
    判決詳予論述不採之事由再予爭執，核屬法律上見解之歧異
    ，亦顯難認有再審理由。
四、據上論結，本件再審之訴為無理由。依行政訴訟法第278條
    第2項、第98條第1項前段，判決如主文。
中　　華　　民　　國　　100　 年　　8　　 月　　18　　日
                    最高行政法院第一庭
                        審判長法官　鍾　耀　光
                              法官　黃　淑　玲
                              法官　鄭　小　康
                              法官　林　樹　埔
                              法官　陳　秀　

以  上  正  本  證  明  與  原  本  無  異
中　　華　　民　　國　　100　 年　　8　　 月　　18　　日
　　　　　　　　　　　　　　　書記官　邱　彰　德